【裁判字號】    89,易,56
【裁判日期】    890529
【裁判案由】    重利
【裁判全文】
臺灣臺北地方法院刑事判決                            八十九年度易字第五六號
    公  訴  人  臺灣臺北地方法院檢察署檢察官
    被      告  乙○○
    選任辯護人  石麗卿律師
右列被告因重利案件，經檢察官提起公訴（八十八年度偵字第一○一八五號），本院
判決如左：
    主      文
乙○○連續乘他人急迫，貸以金錢，而取得與原本顯不相當之重利，處有期徒刑肆月
，如易科罰金，以參佰元折算壹日。
    事      實
一、乙○○係禾業交通公司之負責人，竟基於概括之犯意，自民國八十一年五月間起
    至八十七年八月二十三日止，連續在其位於台北市○○區○○路二段五○巷四弄
    六二號一樓住所，乘向其公司租車之司機甲○○急迫用錢之際，先後貸予新台幣
    （下同）一萬元或二萬元（起訴書誤載為十萬元）不等之金錢計十二次 (其中二
    次由甲○○透過丙○○○出面借貸），約定利息為每萬元每月二千元，並需另簽
    發本票以為擔保，以此取得與原本顯不相當之重利。嗣於八十八年四月二十九日
    下午五時二十分許，在上址經警查獲，並扣得禾業交通公司名片五十九張、空白
    聯誼互助會單五十張與帳冊一本等物。
二、案經台北市政府警察局少年警察隊報請臺灣臺北地方法院檢察署檢察官偵查起訴
    。
    理      由
一、訊據被告乙○○固坦承有於右揭時、地借錢予甲○○，並收取每月每萬元二千元
    之利息等情不諱，惟矢口否認有何重利之犯行，辯稱：係因甲○○好賭才向伊借
    錢云云。惟查，證人甲○○係因急需用錢始向被告借貸乙節，迭據其於警訊及本
    院訊問中證述屬實，核與證人即曾代甲○○出面向被告借款之丙○○○於警訊及
    本院訊問中證述情節相符，有各該筆錄在卷可憑，參以被告於警訊中自承曾有司
    機因週轉不靈向其借錢等語，堪信被告確係乘他人之急迫而貸以金錢無疑。又被
    告所貸放之資金年息高達百分之二百四十，與其貸放之本金顯不相當，係屬重利
    自不待言。此外，復有事實欄所載之物扣案可資佐證，本件事證明確，被告所辯
    不足採信，犯行堪以認定，應予依法論科。
二、核被告所為，係犯刑法第三百四十四條重利罪。其先後多次犯行，時間緊接，犯
    罪構成要件相同，顯係基於概括犯意反覆為之，應依連續犯規定論以一罪，並加
    重其刑。爰審酌被告思利用他人急迫而收取重利，犯罪之動機不佳，且犯後飾詞
    圖卸，顯無悔意，惟其並無前科，有本院被告全國前案紀錄表在卷可按，貸款金
    額不大，犯罪所得不多，及其手段、智識程度等一切情狀，量處如主文所示之刑
    ，並諭知易科罰金之折算標準。末查，如事實欄所載之扣案物並非直接供被告犯
    罪所用或供預備之用，僅係證據性質，自毋庸宣告沒收，併予敘明。
據上論斷，應依刑事訴訟法第二百九十九條第一項前段，刑法第五十六條、第三百四
十四條、第四十一條，罰金罰鍰提高標準條例第一條前段、第二條，判決如主文。
本案經檢察官汪南均到庭執行職務。
中      華      民      國      八十九      年     五     月    廿九    日
                      臺灣臺北地方法院刑事第八庭
                                        法    官  宋  松  璟
右正本證明與原本無異。
如不服本判決，應於判決送達後十日內，向本院提出上訴狀。
                                        書 記 官  黃  瑞  芬
中      華      民      國      八十九      年     五     月    卅一    日
附錄本案論罪科所依據之法條全文：
刑法第三百四十四條
乘他人急迫、輕率或無經驗，貸以金錢或其他物品，而取得與原本顯不相當之重利者
，處一年以下有期徒刑、拘役或科或併科一千元以下罰金。


司法院資訊處製作；財團法人民間司法改革基金會備份。
